【裁判字號】    99,抗,1192
【裁判日期】    990803
【裁判案由】    記載股東名簿
【裁判全文】
臺灣高等法院民事裁定                  99年度抗字第1192號
抗  告  人  甲○○
上列抗告人因與相對人祥發金屬工業股份有限公司間請求記載股
東名簿事件，對於中華民國99年7月5日臺灣桃園地方法院99年度
重訴字第4號所為裁定提起抗告，本院裁定如下：
    主  文
原裁定廢棄。
    理  由
一、按訴訟全部或一部之裁判，以他訴訟之法律關係是否成立為
    據者，法院得在他訴訟終結前以裁定停止訴訟程序，民事訴
    訟法第182條第1項定有明文。又訴訟全部或一部之裁判，以
    他訴訟之法律關係是否成立為據者，係指他訴訟之法律關係
    是否成立，為本件訴訟先決問題者而言，若他訴訟是否成立
    之法律關係，並非本件訴訟之先決問題，則其訴訟程序即毋
    庸中止（最高法院18年抗字第56號判例意旨參照）。
二、經查抗告人在原法院起訴主張：訴外人黃長川原為相對人公
    司之股東，擁有相對人所發行每張5萬股之記名股票44張、
    每張1萬股之記名股票18張、每張1千股之記名股票25張、每
    張800股之記名股票1張、每張600股之記名股票1張及每張20
    0股之股票1張，合計2,406,600股。黃長川於民國（下同）
    98年12月1日以每股新台幣（下同）8元，合計19,252,800元
    之代價，將上開股權出售予抗告人，並以背書轉讓之方式將
    上開股票轉讓予抗告人，詎相對人拒絕辦理公司股東名簿之
    變更登記，爰依公司法第164條第1項、第165條第1項之規定
    ，請求相對人應在公司股東名簿上，依上開股份轉讓事宜將
    抗告人之姓名、住居所為記載等情。
三、按公司法第164條規定：「記名股票由股票持有人以背書轉
    讓之」，此所謂股票持有人，應包括股票名義人，及因背書
    而取得股票之人，又背書為記名股票轉讓之唯一方式，只須
    背書轉讓，受讓人即為股票之合法持有人，因此記名股票在
    未過戶以前，可由該股票持有人更背書轉讓他人，至同法第
    165條第1項所謂：「股份之轉讓，非將受讓人之姓名或名稱
    及住所或居所，記載於公司股東名簿，不得以其轉讓對抗公
    司」，係指未過戶前，不得向公司主張因背書受讓而享受開
    會及分派股息或紅利而言，並不包括股票持有人請求為股東
    名簿記載變更之權利，此觀同法條第2項自明（最高法院60
    年台上字第817號判例意旨參照)。是公司記名股票持有人請
    求公司變更股東名簿記載，該公司是否准予變更登記，應以
    該股票持有人所持有股票是否為該公司所發行股票、該股票
    持有人是否以背書轉讓方式取得該股票等要件為準，至該股
    票持有人與股票讓與人間就該股票之買賣是否有無效或得撤
    銷之原因，則非該公司所應審究事項。查相對人之負責人乙
    ○○雖另案以抗告人及黃長川為被告，主張：抗告人受讓自
    黃長川之上開股票，實係乙○○籌資認股而信託登記於黃長
    川名下，黃長川未經乙○○之同意，擅自將該股票出售予抗
    告人，其所為無權處分行為應屬無效。又抗告人及黃長川就
    上開股票所為讓與行為，顯係基於通謀虛偽意思表示，亦屬
    無效。且不論抗告人取得上開股票係有償或無償，均損害乙
    ○○之權利，乙○○亦得依民法第244條規定請求法院撤銷
    該讓與行為等情，為此聲明求為判決：(一)確認黃長川持有相
    對人記名黃長川名義之股票2,406,600股非屬黃長川所有。
    (二)黃長川與抗告人於98年12月1日就前項股票所為股權轉讓
    行為應予撤銷。黃長川應將上開股票之所有權移轉交還予乙
    ○○（見原法院卷第80至81頁）。案經台灣台北地方法院以
    99年度重訴字第632號受理（下稱他訴訟）。惟查縱乙○○
    就他訴訟取得全部勝訴判決，亦僅係乙○○於依該確定判決
    取得上開股票後，得否請求相對人變更股東名簿記載之問題
    ，依前揭說明，其法律關係是否成立，要非本件訴訟之先決
    問題。從而，原法院以本件訴訟之裁判係以他訴訟之法律關
    係是否成立為據，而裁定停止本件訴訟程序，於法自有未合
    。抗告意旨指摘原裁定不當，聲明廢棄，為有理由，應廢棄
    原裁定，由原法院更為適法之處理。
中    華    民    國    99    年    8     月    3     日
                    民事第四庭
                        審判長法  官  張劍男
                              法  官  陳靜芬
                              法  官  彭昭芬
正本係照原本作成。
本裁定除以適用法規顯有錯誤為理由外，不得再抗告。如提起再
抗告，應於收受後10日內委任律師為代理人向本院提出再抗告狀
。並繳納再抗告費新台幣１千元。
中    華    民    國    99    年    8     月    4     日
                              書記官  丁華平

司法院資訊處製作；財團法人民間司法改革基金會備份。
